【裁判字號】    94,訴,1296
【裁判日期】    950309
【裁判案由】    搶奪等
【裁判全文】
臺灣臺北地方法院刑事判決              94年度訴字第1296號
公  訴  人  臺灣臺北地方法院檢察署檢察官
被      告  辰○○
                    （現因另案於臺灣臺北監獄執行中）
指定辯護人  本院公設辯護人  丁○○
上列被告因搶奪等案件，經檢察官提起公訴（94年度偵字第8051
號），本院判決如下：
    主  文
辰○○共同以搶奪他人之動產為常業，累犯，處有期徒刑參年陸
月。扣案機車鑰匙壹支（94年度藍保管字第1224號）沒收。
    事  實
一、辰○○前因違反肅清煙毒條例、麻醉藥品管理條例案件，經
    本院、臺灣板橋地方法院判決分別判處有期徒刑五年、有期
    徒刑十月，定應執行有期徒刑五年八月確定，於民國83年2
    月6日假釋出監，嗣經撤銷假釋，於92年5月15日執行完畢出
    監。猶不知悔改，基於意圖為自己不法之所有，並基於常業
    之犯意，自民國94年1月19日起，於如附表一編號1至6、8至
    10、12所示之時間及地點，單獨或與真實姓名年籍均不詳、
    綽號「阿忠」之成年男子，以如附表一編號1 至6、8至10、
    12所示之犯罪方法，搶奪如附表編號1 至6、8至10、12所示
    之被害人所有之物，藉此籌集生活之資，賴以維生，且辰○○，於如附表一編號7 、11所示之時間及地點，以如附表一
    編號7、11所示之犯罪方法，竊取如附表一編號7、11所示之
    被害人所有之重型機車，以供上述搶奪時所用，且其間並意
    圖為自己不法之所有，將搶奪自辛○○之彰化銀行提款卡，
    持至華南銀行雙園分行，以不正方法輸入辛○○設定之密碼
    ，由提款機自動付款設備取得新臺幣（下同）17,000元得逞
    ，又辰○○搶奪所得之物，除現金外均丟棄於華江橋下逸失
    ，所竊取戊○○所有車號GHV-696 號機車亦因無油可用而丟
    棄臺北市○○○路○ 段59巷內，經警在該機車上採集指紋發
    覺辰○○涉案，另嗣於94年5月5日20時30分許，辰○○騎乘
    竊得之車號IMD-210 號機車，行經臺北市○○路與康定路口
    時，因行跡可疑為警臨檢查獲，當場扣得子○○所有國泰世
    華銀行信用卡、臺北銀行提款卡、郵局提款卡、國民身分證
    、健保卡各1張、駕駛執照2張、手機1支及現金900元，以及
    辰○○所有之機車鑰匙1支。
二、經臺北市政府警察局萬華分局、松山分局、中正第一分局及
    中正第二分局報告臺灣臺北地方法院檢察署檢察官偵查起訴
    。
    理  由
一、訊據被告辰○○對於上開搶奪等事實雖坦承不諱，惟被告否
    認其為常業犯，辯稱：伊係因為要購買毒品施用而犯案，並
    非常業犯等語。
二、經查：
  (一)上揭10次搶奪、2 次竊盜及以不正方法利用自動付款設備詐
    欺之事實，業據被告於本院準備程序及審理時坦承不諱（見
    本院準備程序及審判筆錄），核與被害人乙○○、癸○○、
    丑○○、寅○○、壬○○、甲○○、戊○○、辛○○、丙○○、卯○○、子○○指訴情節大致相符（分別見94年度偵字
    第8051號卷第243、244、136、137、180、181、188、190、
    306、307、134、135、245、246、37、38、41、42、48、49
    、55、56、60、61頁），被害人乙○○、癸○○、丑○○、
    寅○○、甲○○部分，並分別有犯罪現場照片共9 幀（分別
    見同上偵卷第249 、138、176、177、140、104、141頁）；
    被害人戊○○部分，並有GHA-696 機車照片、臺北市政府警
    察局萬華分局車輛尋獲證明單、查詢車輛認可資料（分別見
    同上偵卷第34、289至292、39、40頁）；被害人李春美部分
    ，並有被告至華南銀行雙園分行自動櫃員提款機盜領存款之
    翻拍照片（分別見同上偵卷第46、47、109 頁）；被害人丙○○部分，並有臺北市政府警察局萬華分局刑案現場勘查報
    告表、刑事案件證物採驗紀錄表、內政部警政署刑事警察局
    鑑驗書、指紋卡片、GHA-696機車照片8幀（分別見同上偵卷
    第280至292頁）；被害人卯○○部分，並有IMD-210 機車照
    片、贓物認領保管單、機車行照、車籍作業系統查詢認可資
    料（分別見同上偵卷第36、57至59頁）；被害人子○○部分
    ，並有遭搶物品照片、贓物認領保管單（分別見同上偵卷第
    35、62頁）附卷可憑。堪認附表一所載之事實，足堪採信。
  (二)被告雖於本院審理時辯稱伊並非以犯搶奪罪為常業，伊有固
    定工作，搶來的錢是花費在購買毒品上等語。惟查，被告於
    警詢時多次陳稱：因缺錢花用才行搶，搶來的錢是用在吃飯
    、毒品等上（分別見同上偵卷第27、29、131、175、240 頁
    ），參以被告於如附表一所示之時間，短期內密集犯案，足
    見被告搶得之金錢，為其主要經濟來源之一，堪認被告係以
    反覆同種類行為為目的之社會活動之職業性犯罪，被告上開
    所辯，並非可採。被告係以犯搶奪罪為常業，亦堪採認。綜
    上所述，本件事證明確，被告常業搶奪、竊盜及以不正方法
    利用自動付款設備詐欺犯行，堪予認定。
三、核被告所為，係犯刑法第320條第1 項之竊盜罪、第327條之
    常業搶奪罪、第339條之2 第1項利用自動付款設備詐欺罪。
    附表一編號3、4部分，被告與綽號「阿忠」之成年男子基於
    共同常業搶奪之犯意聯絡，由被告騎乘機車，「阿忠」下手
    搶奪被害人皮包，有犯意聯絡及行為分擔，為共同正犯。被
    告竊得機車後用以搶奪被害人財物，並持搶得之金融卡盜領
    提款機內款項，所犯上開三罪間，有方法、目的之牽連關係
    ，應依刑法第55條規定，從較重之常業搶奪罪處斷。被告有
    事實欄所載論罪科刑及執行情形，於92年5 月15日執行完畢
    ，此有臺灣高等法院被告前案紀錄表附卷可稽，被告前案有
    期徒刑執行完畢後，五年以內再犯本件最重本刑為有期徒刑
    以上之罪，為累犯，應依刑法第47條之規定，加重其刑。爰
    審酌被告於警訊、偵、審中坦承搶奪、竊盜及詐欺犯行，犯
    後態度尚可，然在未及五月之短期間內陸續犯多次搶奪犯行
    ，且以竊取機車遂行犯罪，危害社會治安甚鉅，且素行不佳
    ，並審酌被告犯罪之動機、目的、手段、犯罪所得、被害人
    所受之損害及至今未賠償被害人損害等一切情狀，量處被告
    如主文所示之刑。又扣案機車鑰匙1 支（94年度藍保管字第
    1224號）係被告所有且供行竊機車時所用，業據被告陳明在
    卷，依刑法第38條第1項第2款宣告沒收。
四、公訴意旨另以：被告辰○○基於意圖為自己不法之所有，並
    基於常業之犯意，於如附表二所示之時間及地點，以如附表
    二所示之犯罪方法，搶奪如附表二所示之被害人所有如附表
    二所示之物，因認被告此部分亦涉犯刑法第327 條常業搶奪
    罪嫌等語。惟查：
  (一)被告始終否認有附表二編號1 所載之犯行，且被害人陳香穎
    於警詢時證述：當天被告假裝要向伊買早餐，接著另一人拿
    出尖刀將伊放在櫃臺內的皮包奪走，並以尖刀指向伊說不要
    出聲，然後跳上被告所騎乘之機車一起逃逸等語（見同上偵
    卷第83頁）；又於檢察官偵查中具結證稱：當天有一人騎乘
    機車載被告即後座的人到伊早餐店，騎乘機車的人先向伊買
    三個漢堡，接著對伊說漢堡肉太小要加三塊肉，伊就彎腰拿
    肉，被告就從櫃臺旁趁機衝進來，打開抽屜拿走皮包，伊大
    喊搶劫，被告還拿出尖刀叫伊不要出聲，然後被告坐上機車
    後座一起逃走等語（見同上偵卷第254 頁）；另於本院審理
    時具結證稱：當天騎機車之人停在伊門口沒有熄火，被告跟
    伊說要三個漢堡，伊在煎漢堡時，被告去拿飲料引開我的視
    線，漢堡煎好時，被告說肉太少，要再多放三塊，伊在放肉
    時，被告就衝進來把伊皮包搶去，跑出去以後，我在外面喊
    搶劫，被告叫伊說不要喊，並拿出刀子，就騎機車和另一個
    人跑了，被告是買早餐及搶錢的人，與騎車把風者是不同一
    人等語（見本院94年2月23日審判筆錄第7頁）。由上觀之，
    被告對於何人下手行搶、何人假裝買早餐、何人騎乘機車等
    重要事實前後陳述不一，已難能採信，且此部分除被害人陳
    香穎指述外，亦無其他證據足資證明被告有此部分犯行。
  (二)被告固坦承附表二編號2 部分，然被害人庚○○於檢察官偵
    查中與被告同時在場並具結證稱：當天伊有看到行搶之人的
    臉，伊覺得不是被告，搶伊的嫌犯較年輕，且印象中前面有
    頭髮（被告則無）等語，並且具結證稱：當天被搶1,300 元
    、手機及證件，行搶之人是戴白色半罩式安全帽，上衣是PO
    LO衫、整件是粉黃色，有淺藍色橫條紋等語（以上均見同上
    偵卷第308 頁），然被告於警詢及偵查中證稱：當天是戴銀
    色半罩式安全帽，穿土灰色襯衫及深藍色長褲，搶得之皮包
    內有2,000元與一些證件等語（見同上偵卷第308頁，94年度
    偵字第10098 號卷第11頁），是二人所陳述當天犯罪情節並
    不盡相同，自不得僅以被告之自白，認定被告有此部分犯行
    之唯一證據。
  (三)被告始終否認有附表二編號3 所載之犯行，被害人己○○於
    警詢、偵查中及本院審理時均證述：當時沒有正面看到行搶
    之人的臉部，只有看到背面，伊皆是以被告背面指認等語（
    見94年度偵字第8051號卷第52、253、本院94年2月23日審判
    筆錄第3 頁），然背面體型相同者不寡，尚無法以背面體型
    相同而遽認被告有此部分犯行，且被害人己○○遭搶時是徒
    步行走在路上，與被告所陳是以騎腳踏車之婦人為行搶對象
    不同，況此部分除被害人己○○指述外，亦無其他證據足資
    證明被告有此部分犯行。
  (四)此外，本院查無其他積極證據足資證明被告涉有上述部分搶
    奪犯行，原應為無罪之諭知，因公訴意旨認此部分與前開有
    罪之常業搶奪部分，為實質上一罪關係，爰不另為無罪之諭
    知。
據上論斷，應依刑事訴訟法第299條第1項前段、刑法第28條、第
320條第1項、第327條、第339條之2第1項、第55條、第47條、第
38條第1 項第2款，罰金罰鍰提高標準條例第1條前段，判決如主
文。
本案經檢察官趙雪瑛到庭執行職務
中    華    民    國    95    年    3     月    9    日
                  刑事第五庭審判長法  官  黃程暉
                                  法  官  高偉文
                                  法  官  賴秀蘭
以上正本證明與原本無異。
如不服本判決，應於判決送達後10日內，向本院提出上訴狀。
                                  書記官  陳惠娟
中    華    民    國    95    年    2     月    20    日
附錄本案論罪科刑法條
刑法第327條
以犯第 325 條第 1 項之罪為常業者，處 3 年以上 10 年以下有
期徒刑。
刑法第320條第1項
意圖為自己或第三人不法之所有，而竊取他人之動產者，為竊盜
罪，處 5 年以下有期徒刑、拘役或 500 元以下罰金。
刑法第339條之2第1項
意圖為自己或第三人不法之所有，以不正方法由自動付款設備取
得他人之物者，處3年以下有期徒刑、拘役或1萬元以下罰金。


司法院資訊處製作；財團法人民間司法改革基金會備份。
